【裁判字號】    99,裁,1761
【裁判日期】    990812
【裁判案由】    有關土地事務
【裁判全文】
最  高  行  政  法  院  裁  定
                                      99年度裁字第1761號
抗  告  人  甲○○
上列抗告人因與相對人教育部間有關土地事務事件，對於中華民
國99年4月21日臺北高等行政法院99年度訴字第669號裁定，關於
主文第1項部分提起抗告，本院裁定如下︰
    主  文
抗告駁回。
抗告訴訟費用由抗告人負擔。
    理  由
一、按抗告法院認抗告為不合法或無理由者，應為駁回抗告之裁
    定。
二、本件原裁定以：抗告人就相對人經管之坐落於臺南市○○區
    ○○段10—2地號土地（下稱系爭土地），有無租賃關係存
    在，或上開土地是否由抗告人之先人於日據時期買受而取得
    ，與相對人間所生之關係，依司法院釋字第448號解釋，均
    屬私法上之關係。抗告人本於租賃關係存續中承租人之資格
    ，或本於買受取得之所有權人資格，請求返還上開土地，向
    總統府陳情，移由相對人以98年6月29日部授教中（學）字
    第0980104006號函復，略稱上開土地為相對人經管之學產土
    地，遭無權占用，經起訴請求拆屋還地勝訴確定並執行完畢
    ，相對人收回土地應屬合法等情。抗告人再為陳情，又經相
    對人以98年10月27日部授教中（學）字第0980179854號函復
    ，略稱相對人經管之學產土地皆列冊管理，上開土地經段界
    調整為臺南市○區○○段2547地號部分，依列管資料，無租
    約關係，將公開標租，歡迎抗告人競標；餘經段界調整為同
    段2544地號部分，已移撥臺南市政府等情。無異拒絕抗告人
    返還土地之請求，惟其拒絕乃本於私法關係而為，抗告人有
    所爭執，核屬私權爭執，應由民事法院審判，行政法院並無
    受理訴訟權限。抗告人不得依訴願、行政訴訟程序救濟。訴
    願決定不予受理其訴願，實無不合。抗告人進而向原審法院
    起訴，原審法院並無受理訴訟權限；又相對人將上開土地編
    定為學產，登記（列冊）管理，為其機關之內部行為，並非
    行政處分，抗告人併案請求撤銷，不合撤銷訴訟要件等由，
    就請求返還土地部分裁定移送臺灣臺南地方法院；並駁回抗
    告人其餘之訴。抗告人就原法院關於請求返還土地裁定移送
    臺灣臺南地方法院部分，提起抗告，略謂：本案為公法事件
    ，原法院將本案請求返還土地部分移送臺灣臺南地方法院，
    侵害抗告人權益。系爭承租權及買賣所有權確已存在，且受
    行政機關不法侵害，又經由陳情，前開土地之承租權被相對
    人之公務員發函拒絕，已生公法上行政機關之處分確定，原
    法院引述司法院釋字第448號解釋為裁定駁回之理由，自有
    違誤云云。
三、本院按：「行政法院認其無受理訴訟權限者，應依職權以裁
    定將訴訟移送至有受理訴訟權限之管轄法院。」行政訴訟法
    第12條之2第2項前段定有明文。又「...行政機關代表國庫
    出售或出租公有財產，並非行使公權力對外發生法律上效果
    之單方行政行為，即非行政處分，而屬私法上契約行為，當
    事人若對之爭執，自應循民事訴訟程序解決。...。」（司
    法院釋字第448號解釋參照）。足見行政機關代表國庫為出
    售或出租等公有財產之管理或處分行為，並非行政處分，若
    有爭執，應循民事訴訟程序解決。經查，抗告人對於相對人
    經管之系爭土地，是否存有租賃關係，或是否由抗告人之先
    祖於日據時期買受而取得，抗告人因此本於承租人之資格，
    或本於所有權人資格，請求返還系爭土地，均屬於私法上之
    關係，業經原審法院論述甚詳，經核並無違誤，從而，原裁
    定以其並無受理之權限，依行政訴訟法第12條之2第2項規定
    ，將之移送至有受理訴訟權限之臺灣臺南地方法院，核無不
    合。抗告人認本件為公法事件等，指摘原裁定違法，為無理
    由，應予駁回。
四、據上論結，本件抗告為無理由。依行政訴訟法第104條、民
    事訴訟法第95條、第78條，裁定如主文。
中    華    民    國    99    年    8     月    12    日
                    最高行政法院第六庭
                        審判長法官  吳  明  鴻
                              法官  林  茂  權
                              法官  侯  東  昇
                              法官  劉  介  中
                              法官  黃  秋  鴻

以  上  正  本  證  明  與  原  本  無  異
中    華    民    國    99    年    8     月    13    日
                              書記官  葛  雅  慎

司法院資訊處製作；財團法人民間司法改革基金會備份。
